【裁判字號】    89,訴,211
【裁判日期】    890711
【裁判案由】    交還土地
【裁判全文】
臺灣屏東地方法院民事判決  八十九年度訴字第二一一號
    原      告  乙○○
    訴訟代理人  林幸郎律師
    被      告  甲○○      住.
右當事人間請求交還土地事件，本院判決如左：
    主      文
被告應將坐落屏東縣內埔鄉○○段二九四地號土地如附圖所示編號Ｂ部分面積０．０
一六九二六公頃及編號Ｃ部分面積０．０三二０三一公頃之地上物拆除，將土地返還
原告。
訴訟費用由被告負擔。
本判決於原告以新台幣參拾伍萬元供擔保後，得假執行。
    事      實
甲、原告方面：
一、聲明：求為判決除假執行擔保金額外，如主文所示。
二、陳述：
    坐落屏東縣內埔鄉○○段二九四地號土地為原告所有，被告就系爭土地並無任何
    合法使用權源，竟於其上如附圖所示Ｂ部分（面積０．０一六九二六公頃）以及
    Ｃ部分（面積０．０三二０三一公頃）搭建豬舍，幾經催討被告均置之不理。是
    爰依民法第七百六十七條規定起訴請求如聲明。
三、證據：提出土地登記謄本、切結書、同意書各一件為證，並聲請勘驗現場。
乙、被告方面：
一、聲明：求為判決駁回原告之訴。
二、陳述：
    系爭土地原為兩造之父所有，被告係向其父借用而在系爭土地上如附圖所示Ｂ部
    分及Ｃ部分搭建豬舍。嗣後被告之父雖將系爭土地贈與原告，然被告業向原告購
    買系爭土地，然因當時無法分割，而未辦理登記，是被告並非無權占有系爭土地
    。
三、證據：提出買賣契約書一件為證。
    理      由
一、本件原告起訴主張坐落屏東縣內埔鄉○○段二九四地號土地為其所有，被告就系
    爭土地並無任何合法使用權源，竟於其上如附圖所示Ｂ部分（面積０．０一六九
    二六公頃）以及Ｃ部分（面積０．０三二０三一公頃）搭建豬舍，爰依民法第七
    百六十七條規定起訴請求如聲明等語。而被告則以系爭土地原為其父所有，被告
    係向其父借用而在系爭土地上如附圖所示Ｂ部分及Ｃ部分搭建豬舍，嗣後被告之
    父雖將系爭土地贈與原告，然被告業向原告購買系爭土地，僅因當時無法分割，
    而未辦理登記，是被告非無權占有系爭土地等語，資為抗辯。
二、經查原告主張坐落屏東縣內埔鄉○○段二九四地號土地為其所有，被告在系爭土
    地上如附圖所示Ｂ部分（面積０．０一六九二六公頃）以及Ｃ部分（面積０．０
    三二０三一公頃）搭建豬舍之事實，業據其提出土地登記謄本為證，並經本院至
    現場勘驗明確，以及囑託屏東縣潮州地政事務所派員實施測量，此有勘驗筆錄及
    土地複丈成果圖在卷可稽，亦為被告所不爭執，自堪信為真實。
三、按所有人對於無權占有或侵奪其所有物者，得請求返還之。對於妨害其所有權者
    ，得請求除去之。有妨害其所有權之虞者，得請求防止之，民法第七百六十七條
    定有明文。又按使用借貸，非如租賃之有民法第四百二十五條規定，縱令前土地
    所有人概括同意現占有人使用之，然現占有人仍不得以其與前土地所有人間使用
    借貸契約對現土地所有人主張有使用土地之權利，最高法院著有五十九年台上字
    第二四九０號判例可資參照。是姑不置論被告抗辯系爭土地原為被告之父所有，
    被告係向其父借用而在系爭土地上如附圖所示Ｂ部分及Ｃ部分搭建豬舍云云，是
    否符實，揆諸前揭判例意旨，被告仍不得執此對原告主張其就系爭土地具合法使
    用權源。又被告抗辯其已向原告購買系爭土地，並提出買賣契約書為證，惟查被
    告所提買賣契約書之出賣人係訴外人黃順敏而非原告，被告自不得以其與訴外人
    間買賣關係對原告主張其就系爭土地具合法使用權源。從而，原告本於土地所有
    人之地位主張被告無權占有系爭土地，爰依民法第七百六十七條規定起訴請求如
    聲明，核屬正當有據，應予准許。又原告陳明願供擔保，聲請宣告假執行，核亦
    無不合，爰酌定相當之擔保金額，併准許之。
據上論結，原告之訴為有理由，並依民事訴訟法第七十八條、第三百九十條第二項，
判決如主文。
中      華      民      國    八十九    年      七      月    十一      日
                                    臺灣屏東地方法院民事第二庭
~B審判長法官  洪有川
~B法      官  王致傑
~B法      官  賴秀雯
右為正本係照原本作成。
如不服本判決，應於送達後廿日內，向本院提出上訴狀。
~B法院書記官  滕一珍
中      華      民      國    八十九    年      七      月      十一    日


司法院資訊處製作；財團法人民間司法改革基金會備份。
